臺灣臺北地方法院民事判決　　　　　　 99年度勞訴字第184號
原　　　告　鍾明臻
訴訟代理人　陳志勇律師
被　　　告　大都會國際人壽保險股份有限公司
法定代理人　施沛德
訴訟代理人　黃欣欣律師
　　　　　　黃雍晶律師
上列當事人間給付資遣費等事件，本院於民國100 年6 月10日言
詞辯論終結，判決如下：
    主  文
原告之訴及假執行之聲請均駁回。
訴訟費用由原告負擔。
    事實及理由
壹、程序方面：
一、查大都會國際人壽保險股份有限公司前奉財政部民國92年6
    月11日台財保字第0920017096號函准，於92年8 月1 日承受
    美商大都會人壽保險股份有限公司臺灣分公司之全部營業、
    資產及負債（含保險契約）。是原告與美商大都會人壽保險
    股份有限公司台灣分公司原於90年6 月4 日簽訂之勞動契約
    （見本院卷第32、33頁），依法應由大都會國際人壽保險股
    份有限公司承受。原告亦於99年3 月12日具狀聲明更正被告
    名稱為「大都會國際人壽保險股份有限公司」，核無不合，
    自應准許更正之。
二、次查，被告大都會國際人壽保險股份有限公司之法定代理人
    原為尤金．馬克，嗣變更為施沛德，並由其具狀聲明承受訴
    訟（本院100 年6 月10日言詞辯論筆錄，見本院卷第159 頁
    反面），並有公司基本資料查詢可稽，於法尚無不合，應予
    准許。
三、末按訴狀送達後，原告不得將原訴變更或追加他訴。但擴張
    或減縮應受判決事項之聲明者，不在此限，民事訴訟法第25
    5 條第1 項第3 款定有明文。按原告起訴時原聲明為：被告
    應給付原告新臺幣（下同）509,065 元，及自起訴狀繕本送
    達翌日起至清償日止，按週年利率百分之五計算之利息。嗣
    原告於100 年6 月10日言詞辯論期日當庭捨棄請求被告給付
    特別休假未休之薪資12,318元（本院100 年6 月10日言詞辯
    論筆錄，見本院卷第159 頁反面），核屬減縮應受判決事項
    之聲明，揆諸前開說明，亦應准許。
貳、實體方面：
一、原告起訴主張：
  (一)原告自90年6 月4 日受僱被告公司，於94年6 月起擔任電話
    行銷督導，負責督導、訓練行銷人員電話行銷，月薪44,200
    元及按當月全組業績計算之績效獎金。詎被告公司98年8 月
    未經原告同意，將原告調任電話行銷員，減本薪為23,200元
    ，經向臺北市政府勞工局申請調解不成立，原告乃於同年8
    月28日，以被告違法調動職務、減薪，依勞動基準法（下稱
    勞基法）第14條第1 項第5 款、第6 款規定發函被告終止勞
    動契約，並請求給付積欠之薪資、資遣費等，然被告回函拒
    絕。被告固以其97年考績狀況不理想、98年上半年度績效58
    分為調職降薪之理由，惟原告97年績效考核評比總分85分，
    於20多組中排名第10名，顯無績效不彰；98年上半年度被告
    將原告轄下業績最高2 名電話行銷人員調離，依證人金又證
    述平均5 個月方能訓練出業績不錯之業務人員，被告不予原
    告充足時間訓練其他業績較差行銷人員，逕以其未達業績而
    為調職降薪，有違誠信原則。又原告由督導職降為主任職，
    薪資減少，又行銷督導職司監督、管理、訓練組內人員，行
    銷主任則負責產品之電話銷售，二者之工作性質亦完全不同
    ，顯與內政部函文所示之調職五原則不符，自屬違法。系爭
    調動減薪既屬違法、復未經原告同意，原告並已終止契約，
    自無上班之義務，則被告以違反工作情節重大且曠職為由終
    止契約，即與事實不符。又兩造勞動契約，屬定型化契約，
    其第5 條之約定係使原告拋棄或限制協商工作地點、工作內
    容、職位、薪資之權利，對原告顯有重大不利益，依民法第
    247 條之1 規定自屬無效，復與勞基法第21條第1 項前段之
    強制規定有違，自無拘束原告之效力。
  (二)原告勞動契約終止前6 個月平均工資為73,905元，爰請求被
    告給付98年8 月份違法減薪積欠之薪資21,000元、98年8 月
    違法將原告調職擔任電話行銷員未給付之績效獎金20,000元
    及資遣費455,747 元。為此，爰依勞基法規定及薪資請求權
    提起本訴，並聲明：(1)被告應給付原告496,747 元，及自起
    訴狀繕本送達翌日起至清償日止，按週年利率5 % 計算之利
    息；(2)請准供擔保宣告假執行。
二、被告則以：
  (一)原告原擔任行政督導之管理職，然97年原告管理之行銷人員
    業績達成率不佳、契約撤件率過高及人員管理不彰等情形，
    致考績不理想，於11位擔任1 年以上督導者中排名第9 名，
    迄98年上半年度考核時不僅未改善，各項指標表現更顯低落
    ，考績僅58分，被告為利其重新熟稔電話行銷實際作業，俾
    其日後再任管理職務時能有效掌握管理人員提升業績表現，
    乃於98年8 月1 日將其調為行銷主任II之行銷職。惟原告拒
    絕遵從上開調職命令，自98年8 月31日下午起即無故連續曠
    職3 日，符合被告之工作規則第9 條第2 項、第10條第4 項
    之違反工作規則且情節重大，被告遂於98年9 月9 日依勞基
    法第12條第1 項第4 、6 款函知原告終止兩造勞動契約，自
    無須給付資遣費，且被告並無違法調職，故未短付原告8 月
    份薪資，且原告調動後拒不履行新職提供勞務，亦無績效獎
    金可言，故原告其他請求亦乏依據。
  (二)依兩造勞動契約第5 條約定，原告之工作地點、工作內容、
    職位、薪資，被告得視業務需要及原告之表現調整之，且系
    爭工作規則附件(一)獎懲辦法第6 條亦規定，關於員工懲誡分
    為申誡、記過、記大過、降級或解聘等，又兩造勞動契約第
    6 、7 條明定「電話行銷員業務制度」為兩造契約之一部，
    被告業已數次依電話行銷員業務制度、電話行銷督導管理辦
    法第4 條調整原告職務及薪資，其從無異議，自應受上揭規
    定拘束。原告雖以勞動契約第5 條規定無效，惟其任職8 年
    期間均未曾就此爭執，且該條款亦無顯失公平情形，自屬有
    效。至被告雖有異動原告轄下2 位績優人員，然其一係因表
    現良好予以晉升，另一係因出席狀況異常、造成管理困擾予
    以調組，上開人事調整均經原告同意，被告處置並無不公，
    實則97年該績優人員尚在原告組內，原告績效表現仍欠佳，
    系爭人事異動顯與原告考評無影響；況原告職責本在提升、
    訓練新進人員，盡力降低人員流動率以提升整體績效；被告
    已給予其半年改善期間，並依勞動契約及工作規則為系爭調
    整職位薪階，自屬合法合理，其請求均無理由等語，資為抗
    辯。並聲明：原告之訴及假執行之聲請均駁回。
三、經本院於99年4 月19日與兩造整理並協議簡化不爭執事項（
    本院99年4 月19日言詞辯論筆錄，見本院卷第65頁）如下：
  (一)被告前奉財政部92年6 月11日台財保字第0920017096號函准
    ，於92年8 月1 日承受美商大都會人壽保險股份有限公司臺
    灣分公司之全部營業、資產及負債（包含保險契約）。是原
    告與美商大都會人壽保險股份有限公司臺灣分公司原於90年
    6 月4 日簽訂勞動契約，依法由被告承受；嗣原告任職期間
    （90年6 月4 日至98年8 月31日），被告曾數次依原告考績
    與表現調整職務及薪資，於98年8 月1 日調整職務前，原告
    係擔任管理職之「行銷督導」，自98年8 月1 日起則調整為
    「行銷主任II」。
  (二)原告於98年8 月28日以板橋三民路郵局第8113號存證信函請
    求被告給付積欠之薪資、資遣費等。被告以臺北光復郵局第
    1840號存證信函回函拒絕，並向原告為終止契約之意思表示
    。
  (三)兩造於98年8 月25日經臺北市政府勞工局勞資爭議調解不成
    立。
四、原告主張被告違法降職減薪、不依勞動契約給付工作報酬，
    經其於98年8 月28日對被告寄發存證信函終止兩造僱傭契約
    ，被告應給付原告違法減薪之薪資21,000元、績效獎金20,0
    00元及資遣費455,747 元等語，則為被告所否認，並以前揭
    情詞置辯，茲本件應審究之爭點為：(一)原告以被告違法調職
    降薪、不依勞動契約給付工作報酬為由，終止兩造間僱傭契
    約關係，有無理由？(二)被告以原告違反工作規則情節重大、
    無正當理由繼續曠工3 日以上為由，終止兩造間僱傭契約，
    是否合法？(三)原告請求被告給付違法減薪之薪資、績效獎金
    、資遣費，有無理由？如有理由，其數額若干？茲分項析述
    如下。
五、關於原告以被告違法調職降薪、不依勞動契約給付工作報酬
    為由，終止兩造間僱傭契約關係，有無理由部分：
  (一)被告之調動有無違反勞動契約？
  1.按工作場所及應從事之工作有關事項，依勞基法施行細則第
    7 條第1 款規定，應於勞動契約中由勞資雙方自行約定，嗣
    後資方如因業務需要而調動勞方之工作場所及變更工作有關
    事項時，除勞動契約已有約定，應從其約定者外，資方應依
    誠信原則為之。次按在現代勞務關係中，因企業之規模漸趨
    龐大，受僱人數超過一定比例者，雇主為提高人事行政管理
    之效率，節省成本有效從事市場競爭，就工作場所、內容、
    方式等應注意事項，及受僱人之差勤、退休、撫恤及資遣等
    各種工作條件，通常訂有共通適用之規範，俾受僱人一體遵
    循，此規範即工作規則。勞工與雇主間之勞動條件依工作規
    則之內容而定，有拘束勞工與雇主雙方之效力，而不論勞工
    是否知悉工作規則之存在及其內容，或是否予以同意，除該
    工作規則違反法律強制規定或團體協商外，當然成為僱傭契
    約內容之一部（最高法院88年台上字第1696號判決參照）。
  2.查依被告所提出之電話行銷員勞動契約第1 條所載：「乙方
    （即原告）受甲方聘僱擔任電話行銷員乙職，負責1 ）以電
    話行銷方式銷售甲方（即被告）之人身保險產品、提供保戶
    服務及其他甲方要求之與人身保險產品銷售及保險契約之維
    持有關係之服務；2 ）甲方要求之與業務推展相關之工作；
    3 ）其他甲方視公司業務需要指定之工作。乙方為甲方之內
    勤員工，除本契約另有規定外，應遵循甲方內勤員工適用之
    工作規則及相關管理暨作業規定」；另第5 條記載：「乙方
    之工作地點、工作內容、職位、薪資，甲方得視業務需要及
    乙方之表現調整之。」；又第6 條則載明：「乙方之薪資依
    甲方之『電話行銷員業務制度』辦理。甲方得視實際需要修
    訂該制度，乙方同意於甲方通知或公布修正後遵守之」；第
    7 條復載有：「甲方得依其『電話行銷員業務制度』考核乙
    方之工作績效並依其績效調整其職務或薪資。若乙方之績效
    未達甲方所規定之最低標準時，甲方得依勞動基準法之規定
    終止本契約」（見本院卷第32頁）；再依被告所提出之「大
    都會國際人壽保險股份有限公司工作規則」第9 條亦記載：
    「本公司員工應遵守本工作規則、勞動契約、經公司不定期
    修訂公佈施行之相關辦法、規定、服務守則、員工職業道德
    與行為規範之規定等。本公司員工應忠於職守，服從各級管
    理人員之管理、指揮、監督....」等語（見本院卷第43頁反
    面），由此可知，系爭勞動契約並未約定原告聘僱之期間、
    擔任之特定職務及工作內容，乃係不定期之勞動契約，原告
    並應接受被告之指揮監督，從事以電話行銷方式銷售與人身
    保險產品、契約維持有關之工作及其他經被告指定之工作，
    且被告有依考核工作績效調整原告職務及薪資之權限，均據
    雙方約明如上。足見原告於任職之初，已就工作內容、工作
    地點、工作時間等，概括同意被告所為安排或指派，兩造間
    對於雇主即被告因勞動契約之締結已取得勞工即原告勞動之
    概括的處分、指揮及命令權，顯已有所合致。從而，被告本
    於兩造間之意思合致，及基於雇主之上開權利，自得以決定
    勞工即原告之工作場所、工作內容、工作時間等事項，其予
    以調職，即難認有違反勞動契約可言。
  3.原告雖稱：上開勞動契約第5 條規定係被告片面所擬具之定
    型化契約條款，對勞工顯失公平，依民法第247 條之1 規定
    ，應屬無效云云。惟按民法第247 條之1 規定：「依照當事
    人一方預定用於同類契約之條款而訂定之契約，為左列各款
    之約定，按其情形顯失公平者，該部分約定無效：一、免除
    或減輕預定契約條款之當事人之責任者。二、加重他方當事
    人之責任者。三、使他方當事人拋棄權利或限制其行使權利
    者。四、其他於他方當事人有重大不利益者」，所謂定型化
    契約，係指當事人一方預定用於同類契約之條款而訂定之契
    約，系爭勞動契約第5 條規定固為被告單方所預先擬定，惟
    觀其內容，並無民法第247 條之1 各款所定之情形，且雇主
    於僱用員工時視其所需設定條件，在不違反公序良俗及強制
    規定之前提下應認為有效，原告如不同意，自應立刻表明，
    由雇主斟酌之。原告復未敘明系爭契約條款有何顯失公平之
    情形，依民法契約自由原則，兩造自應受系爭契約條款之拘
    束。原告主張系爭契約條款依民法第247 條之1 規定應屬無
    效云云，尚非可取。惟對於勞工簽署同意資方之任何調動命
    令，而得以調動勞工，其前提是肯認雇主企業經營所必須之
    權限，若非企業經營所必須，例如雇主因挾怨報復勞工而恣
    意調動，則非雇主就企業之人事配置權範圍內，仍應不被允
    許，亦即雇主行使調動權時，仍應受不得為權利濫用之限制
    ，蓋對於勞工在勞動契約訂立時之明示或默示同意雇主任意
    調動，其實對於勞工極為不利，宜採取較為嚴格之認定，以
    免資方濫權，而造成對勞工不公平或不可期待之結果，則雇
    主有調動勞工工作之必要時，得依「調動五原則」處理之（
    詳如後(二)1.所述），因此，本件原告雖概括同意被告得調動
    其工作內容，被告之行使調動權仍應係必要而無不利益，不
    得濫用權利。
  (二)被告之調動有無違反調動勞工五原則：
  1.按雇主對勞工行使調職命令，仍應審查調職命令在業務上有
    無必要性或合理性，與勞工接受調職命令後所可能產生於生
    活、工作上之不利益程度，為綜合之比較考量，亦即雇主行
    使調職命令權，必須符合勞工個別狀況，否則將妨礙企業之
    存續發展、雇主之人力運用，進而影響全體勞工之職業利益
    ，是雇主行使調職命令權，僅於勞工因調職而負擔超出社會
    一般通念認為應忍受之不利益程度時，始得謂雇主濫用權利
    。再者，內政部74年9 月5 日發布之74台內勞字第328433號
    函釋內容：勞動基準法施行細則第7 條第1 款規定，工作場
    所及應從事之工作有關事項應於勞動契約中由勞資雙方自行
    約定，故其變更亦應由雙方自行商議決定。如雇主確有調動
    勞工工作必要，應依下列原則辦理：基於企業經營上所必需
    ；(2)不得違反勞動契約；(3)對勞工薪資及其他勞動條件，未
    作不利之變更；(4)調動後工作與原有工作性質為其體能及技
    術所可勝任；(5)調動工作地點過遠，雇主應予以必要之協助
    ，亦得供作雇主對勞工有關工作場所之調動有無濫用權利之
    具體判斷基準。
  2.查被告抗辯其對原告97年考核結果業績達成率不佳、契約撤
    件率過高及人員管理不彰，致考績不理想，於11位擔任1 年
    以上督導者中排名第9 名，迄98年上半年度考核時不僅未改
    善，各項指標表現更顯低落，督導考核結果其分數未達70分
    ，始依電話行銷督導管理辦法第4 條、TSR 職級制度第4 條
    規定，調整其職務為行銷主任II之行銷職等語，業據證人即
    任職被告公司擔任館前電話行銷部區部經理之金又到庭證稱
    ：「我從91年任職迄今，職務是管理督導館前部門所有員工
    ；鍾明臻曾經是館前部門員工，我當時是該部門副理」、「
    （問：員工相關職級、業績考核，依據何辦法辦理？）依據
    各職級工作管理考核辦法；原告屬督導職級；原告在擔任督
    導時期適用被證7 （即電話行銷督導管理辦法），後來被降
    級為行銷主任才適用被證8 （即TSR 職級制度）」、「督導
    的考核制度有每個期間的考核評比，考核評比結果中，原告
    的績效指標分數未達70分，明顯不適任督導一職。在2008年
    考核分數上，發現原告的工作執行力、各方面有些落差，當
    時及格標準分是85分，原告是剛好85分，2009年初我針對原
    告鍾明臻組內有些狀況提出建議及改善方案，並要求鍾明臻
    立即執行，此執行過程中許多狀況沒有看到改善，於是當時
    部門主管田明麗就告知原告在6 月份限期改善，如果沒有改
    善，7 月份我們就會執行考核評比的規定對她加以考核，後
    來7 月份考核結果5 項考核項目，結論未達分數70分，依照
    被證7 考核制度管理規定第4 條對她做職務調整處分，那是
    部門主管田明麗所為處分，她告知我，由我告知原告她於98
    年8 月起被降級為主任II職級再磨練及學習，同時依規定她
    的薪資即當然降為主任II職級的薪資，原告是督導，她對薪
    資結構也清楚，當時原告希望公司再給她時間讓她改善，我
    清楚告知此狀況非1 日所造成，應該給與的時間於年初都已
    經給與改善時間」、「（問：被證2 、3 績效考核評比表是
    否就是你剛才所指對原告所作97年整年及98年7 月所作的考
    核？）是，被證2 是97年，被證3 是98年7 月」、「剛才所
    指依原告考核的分數認原告有落差及不適任的情形，與排名
    沒有關係」、「績效指標分數包括5 個項目，產生是很客觀
    ，是所有人適用的計算方式及所有督導適用的方式。包括業
    績達成率、保單績優率、人力留存率、契撤率、件數達成率
    」等語綦詳（見本院卷第134 至137 頁），並有原告2008TL
    _ 績效考核評比（北一區）、2009年N2組鍾明臻M95 督導考
    評結果、電話行銷督導管理辦法、TSR 職級制度附卷可稽（
    見本院卷第34、35、54、55頁），堪信被告上開抗辯為真實
    。且查，被告公司行銷督導職責既在督導、協助徵募訓練和
    激勵電話行銷專員以提昇銷售績效、達成業績目標並提供高
    品質的客戶服務，此為系爭電話行銷督導管理辦法第1 條所
    明定（見本院卷第54頁），準此而論，原告負責督導電話行
    銷人員績效之優劣確足以影響被告公司經營之商譽及盈虧，
    則公司若有因業務行銷人員績效不彰導致虧損之虞，而不得
    不作組織調整，或經營政策改變，以避免走上倒閉之後果，
    乃企業生存之道，是故被告抗辯因考量原告經考核分數未達
    70分，認其已不適任行政督導之管理職，為其重新熟稔電話
    行銷作業，俾其日後再任管理職務時能有效掌握管理人員提
    升業績表現，始調整其職務為行銷主任II之行銷職等情，非
    屬無據。而況，證人金又陳稱：只要業務人員將她的業務面
    做好，還是有機會再次晉升督導；主管田明麗有跟鍾明臻討
    論過降級之後的表現標準，如果表現標準達到要求將優先再
    次將她晉升為督導等語（見本院卷第137 頁反面），益見被
    告確係基於企業經營上之必要而調動原告之工作內容。
  3.原告雖主張：其不知被告公司有公布「電話行銷督導管理辦
    法」及「TSR 職級制度」云云。惟查，上開管理辦法及職級
    制度係規範被告公司員工應遵守之職責、及職級、考核規範
    等事項，核屬工作規則之範圍，依前揭說明，上開事項除依
    勞基法第71條規定違反法令之強制或禁止規定或其他有關該
    事業適用之團體協約規定無效外，縱未向主管機關核備，亦
    不影響其效力。另據證人金又所證：「（問：被證7 電話行
    銷督導管理辦法如何讓員工知道？）督導晉升的當月會由部
    門主管發給1 份給督導，因為獎金制度跟TSR 的計算方式不
    一樣，所以他們會依據管理辦法及獎金計算辦法去計算獎金
    ；沒有簽收紀錄，但我們不定期檢視是依據此辦法，不會有
    不清楚的；如果有更正管理辦法，部門主管都會發；」等語
    甚詳（見本院卷第137 頁），足徵上開管理辦法及制度業經
    揭示發給各相關人員知悉，佐以被告公司就修訂後工作規則
    確以公告方式函知全體員工，亦有被告公司97年6 月23日人
    資字第97050 號函為證（見本院卷第40頁），準此，自難認
    原告不知有上開管理辦法及職級制度，是原告上揭主張，尚
    難採信。
  4.原告復另主張：伊97年績效考核評比總分85分，於20多組中
    排名第10名，顯無績效不彰，98年上半年度被告將原告轄下
    業績最高2 名電話行銷人員調離，被告不予伊充足時間訓練
    其他業績較差行銷人員，逕以伊未達業績而為調職降薪，有
    違誠信云云。惟據證人金又所證：「（問：98年上半年有將
    原告轄下電話行銷人員調離？）邱慧珍晉升督導，張文豪出
    勤狀況持續違規予以調任；98年上半年因為還有其他人離職
    ，後來總共補了4 位新人給原告；人員的變動不會是立即及
    當下的決定，邱慧珍晉升在數月前就已經告知原告，且也經
    原告認可，張文豪狀況持續不佳也是長達2 、3 月以上，同
    時也是經原告認定將他調離是最好的處置，因為原告也承認
    沒有辦法將他管理好」、「人員晉升屬於公司組織的常態，
    包括原告鍾明臻也是一樣，所以晉升前就一定會跟當組督導
    討論，督導要負責將影響降到最低，所以邱慧珍及張文豪離
    開多少都會有影響，但即便有影響，督導要負責將影響降至
    最低，也應由其負責」等語，參佐電話行銷督導之職責本即
    包括協助單位訓練新進電話行銷專員，並負有新進組員受訓
    後的輔導之責等，已據系爭電話行銷督導管理辦法第1 條明
    文規定，原告既擔任電話行銷督導一職自當遵守。且衡諸常
    情，人事調派乃屬公司為其營運進行整體考量，毋論晉升或
    調離應屬常態，況證人金又復證稱原告對其轄下電話行銷人
    員邱慧珍晉升及張文豪調離之事在數月前即被告知，並獲其
    同意，復已遞補出缺人員，則原告本於督導管理之職責，本
    應擔負訓練、提攜並輔導新進組員，且盡力降低人員流動率
    ，此由被告對原告業績考評項目即包括人力留存率乙項亦足
    知悉。是縱被告公司確有將原告轄下電話行銷人員晉升或調
    離情事，亦難執此即認為被告調動不法，原告此部分主張自
    不足採。
  5.其次，被告公司電話行銷督導乙職，主要工作職責在督導、
    協助徵募訓練和激勵電話行銷專員以提昇銷售績效、達成業
    績目標並提供高品質的客戶服務，已如前述，則原告原所擔
    任電話行銷督導之職，除行政事項之管理外，對其所轄電話
    行銷人員行銷之銷售業務、活動量、業績進度、客戶服務等
    職務範圍內事項，負有確實稽核督導之責任，酌以原告受僱
    被告公司自94年6 月起擔任電話行銷督導至本件調動職務為
    行銷主任II，長達4 年有餘，由此可知其對所轄電話行銷人
    員工作內容應甚為熟稔，則其回歸電話行銷職工作並無專業
    不合或技術所不能勝任情事，亦非原告體能所不能負荷。而
    原告薪資其中本薪部分雖經調降21,000元，此為兩造所不爭
    ，惟係因被告基於企業經營之必要，原告職務內容更動，由
    主管職務變為非主管職務，並非被告違法減薪，且本薪之發
    給，係依職位與職等所承擔之職責以定核發標準，原告既經
    調任為非主管職務，雖本薪減少，惟其亦因此免負管理下屬
    之責，且依系爭電話行銷督導管理辦法第3 條第2 項、TSR
    職級制度第2 條，就電話行銷督導及行銷主任II薪資及獎金
    所為規定，參照被告所提出「電話行銷督導」長年期商品業
    務制度及「電話行銷員」業務制度：長年期商品組所列薪資
    及獎金計算方式（見本院卷第156 、157 頁），可見電話行
    銷督導底薪雖較電話行銷員高，然電話行銷員如績效卓著其
    經核計之業務獎金及績效獎金，則顯然較電話行銷督導所核
    計之業務獎金及達成獎金高出甚多，是果若加上業務獎金及
    績效獎金，亦非必然少於電話行銷督導所領取之薪資，尚難
    謂其受有何不利益，亦非一般通念難以忍受。再者，調動後
    原告之工作地點並未變更，可見本件之調動，亦無因地點過
    遠會導致原告不利之情形。則被告所為調動並無不法或何權
    利濫用情形。
  6.原告另指稱：被告未就調職對其施以計畫訓練如何使其再晉
    升為督導，證人金又到庭亦證稱沒有具體訓練方案，足證被
    告之降職處分不合法云云。然所謂教育訓練本無形式之拘，
    據證人金又所陳：只要業務人員將她的業務面做好，還是有
    機會再次晉升督導；主管田明麗有跟鍾明臻討論過降級之後
    的表現標準，如果表現標準達到要求將優先再次將她晉升為
    督導等語（見本院卷第137 頁反面），並有被告公司所提出
    優先晉升原告條件等內容，惟經原告拒絕簽署之同意書相互
    為憑（見本院卷第63頁），堪認屬實。則被告既將優先晉升
    原告為督導之條件具體明確予同意書中，復參以原告擔任電
    話行銷督導長達4 年餘之豐富經歷，縱使有部分事務不熟稔
    ，並非不能學習，鞭策自己更擴展能力，接任後果真無法勝
    任，亦可向被告反應等情，原告實難率即諉稱被告未對其施
    以教育訓練，而遽認被告調動職務即屬違法。原告此節所辯
    ，亦無可採。
  7.綜上，被告於98年8 月1 日所為調職命令，將原告由電話行
    銷督導職務調整為行銷主任II，乃被告公司企業經營上所必
    要，且經原告於受僱被告公司時概括同意雇主之職務調動權
    ，調動後工作與原有工作性質為其體能及技術所可勝任，且
    無調動地點或其他勞動條件變更之不利益情形，難認被告有
    不法或權利濫用情事，原告自無權拒絕調職。原告主張系爭
    調動違反勞動契約及調動五原則云云，自非可採。
  (三)按雇主不依勞動契約給付工作報酬、違反勞動契約或勞工法
    令，致有損害勞工權益之虞者，勞工得不經預告終止契約，
    雇主並應依勞基法第17條規定，發給勞工資遣費。此觀勞基
    法第14條第1 項第5 款、第6 款、第4 項規定自明。承前所
    述，被告將原告由電話行銷督導職務調整為行銷主任II職務
    ，核無違反勞動契約及勞工法令、或濫用權利之情事，自無
    前揭勞基法第14條第1 項第6 款規定之適用。且被告亦無原
    告所主張不依勞動契約給付98年8 月份薪資及績效獎金，而
    有勞基法第14條第1 項第5 款規定之情事（詳如下七(二)所述
    ）。從而，原告以被告違法調職降薪、不依勞動契約給付報
    酬為由，於99年8 月28日函知被告終止與被告間之僱傭關係
    ，核與勞基法第14條第1 項第5 款、第6 款之規定不合，不
    生終止契約之效力。
六、關於被告於98年9 月9 日，以原告違反工作規則情節重大、
    無正當理由繼續曠工3 日以上為由，終止兩造間僱傭契約，
    是否合法部分：
  (一)按勞工有左列情形之一者，雇主得不經預告終止契約：4 、
    違反勞動契約或工作規則，….6、無正當理由繼續曠工3 日
    ，情節重大者。勞基法第12條第1 項第4 款、第6 款分別定
    有明文。又員工應忠於職守，服從各級管理人員之管理、指
    揮、監督，不得敷衍塞責並重視與客戶之關係；另員工有抗
    拒、排斥或不遵從上級指揮、監督或協調與公司職務範圍上
    有關事宜致影響工作秩序行為者，違反本工作規則且情節重
    大，亦為被告之工作規則第9 條第2 項、第10條第4 項所明
    定（見本院卷第43頁反面）。
  (二)查被告於98年8 月1 日調動原告職務，並請原告履行職務調
    整後之工作要求，然原告在98年8 月份雖至被告公司上班，
    惟拒未履行調整後之工作內容，大部分時間均待在會議室內
    ，等候公司回應，雖經證人金又告知原告職務調動是最終結
    果，請其履行行銷主任II職務，仍拒不履行，同年8 月25日
    兩造經臺北市政府勞資爭議調解，原告仍拒絕被告所提履行
    調整後之勞務等調解事項，致調解不成立，迄至8 月31日止
    ，原告仍拒不履行及提供任何勞務等情，業據證人金又證述
    詳確，並有臺北市政府勞資爭議調解會議紀錄附卷可憑（見
    本院卷第11、135 頁）。足認原告有拒抗、排斥上級主管之
    合理指揮監督與公司職務範圍有關事項，經多次勸導仍不聽
    從，符合系爭工作規則第10條第4 項規定情事，已違反勞工
    對於雇主之忠實義務之上開工作規則，且情節重大。又被告
    所為上述調動，並未違反勞工法令或勞動契約，或權利濫用
    情事，復如前述，而98年8 月1 日系爭調動，並經被告佈達
    於原告知悉，為原告所不爭，則原告自應於被告之調動人事
    令生效後提供勞務，詎原告自98年8 月1 日起至同年8 月31
    日止拒絕履行提供勞務，除據證人金又證述在卷外，亦有工
    作日誌可參（見本院卷第36至38頁），實則原告自同年8 月
    29日起即未到職，亦據原告自陳在卷（見本院卷第159 頁）
    ，足見原告並未依兩造間勞動契約之債之本旨提出勞務，被
    告復無拒絕原告向其給付勞務而有受領勞務遲延之情事，原
    告顯無正當理由繼續曠工3 日以上，職故，被告始於同年9
    月9 日去函原告，以原告違反上述工作規則情節重大及無故
    曠職3 日以上為由，依勞基法第12條第1 項第4 款、第6 款
    規定不經預告逕行終止兩造間勞動契約，並有上開存證信函
    可佐（見本院卷第38、39頁），被告所為應屬維持企業秩序
    所必要範圍內之合法權利行使，核無不當。是被告以上述事
    由終止兩造間之僱傭契約，自屬合法有效。
七、關於原告請求被告給付違法減薪之薪資、績效獎金、資遣費
    ，有無理由？如有理由，其數額若干部分：
  (一)資遣費部分：依上所陳，原告依勞基法第14條第1 項第5 款
    、第6 款規定終止兩造間勞動契約既屬無據，不生合法終止
    效力，惟因原告違反工作規則情節重大且無正當理由繼續曠
    職3 日以上，符合勞基法第12條第1 項第4 款、第6 款要件
    ，業據被告於98年9 月9 日去函被告合法終止兩造間僱傭契
    約，揆之前述說明，原告援引勞基法第14條第4 項、第17條
    等規定，請求被告給付資遣費455,747 元云云，即乏依據，
    不應准許。
  (二)違法減薪之薪資及績效獎金部分：查被告於98年8 月1 日所
    為人事調動命令既屬適法，原告無權拒絕調職，自應受該調
    動新職之拘束，而98年8 月份之薪資因原告於8 月1 日被調
    任為行銷主任II後，其原領本薪因其不再擔任主管職，遂由
    44,200減為23,200元，減少21,000元，惟上述本薪之減少係
    因職務內容變更所致，尚不能認係被告違法減薪，故原告98
    年8 月份之薪資並無短發。又原告既經調任為行銷主任II新
    職，則當月份（即8 月份）自不能再領取電話行銷督導應核
    計之績效獎金，另該月份因原告拒絕履行新職，處於怠工狀
    態，故就調任後之電話行銷主任II新職部分亦無績效獎金可
    計，亦據被告詳述在卷，原告就此節亦未另舉證以實其說，
    難認實在。是被告並未短付原告98年8 月份薪資及績效獎金
    ，原告主張被告應給付其98年8 月份違法減薪之薪資21,000
    元及未發之績效獎金20,000元，均無理由，不能准許。
八、綜上所述，原告因違反工作規則情節重大且無正當理由繼續
    曠工3 日以上，業據被告不經預告合法終止兩造間僱傭契約
    關係。且被告所為系爭調動，並無違反系爭勞動契約或勞工
    法令致有損原告權益，亦無不依勞動契約給付報酬情事，原
    告依勞基法第14條第1 項第5 、6 款規定終止兩造間僱傭契
    約，並本於勞基法第17條規定及薪資請求權，訴請被告給付
    資遣費455,747 元、遭減薪之薪資21,000元及績效獎金20,0
    00元，暨自起訴狀繕本送達翌日起至清償日止，按年息5%計
    算之利息，即屬無據，均應予駁回。原告之訴既經駁回，其
    假執行聲請亦失所附麗，應併予駁回。
九、本件事證已臻明確，兩造其餘主張陳述及所提之證據，經本
    院審酌後，認均不足以影響本判決之結果，均毋庸一一論述
    ，附此敘明。
十、據上論結，本件原告之訴為無理由，依民事訴訟法第78條，
    判決如主文。
中    華    民    國   100    年    6     月    30    日
                  勞工法庭法  官  林惠霞
以上正本係照原本作成
如對本判決上訴，須於判決送達後20日內向本院提出上訴狀。如
委任律師提起上訴者，應一併繳納上訴審裁判費。
中    華    民    國   100    年    6     月    30    日
                          書記官  陳怡如